【裁判字號】    89,親,14
【裁判日期】    890621
【裁判案由】    否認婚生子
【裁判全文】
臺灣花蓮地方法院民事判決                            八十九年度親字第十四號
    原      告  丙○○
    （即反訴被告）
    被      告  乙○    住花蓮.
    法定代理人  甲○○  住花蓮.
    被      告  甲○○  住花蓮.
    （即反訴原告）
右當事人間否認子女事件，本院判決如左：
    主      文
確認被告乙○非原告丙○○與被告甲○○之婚生子女。
訴訟費用由被告負擔。
反訴被告丙○○應給付反訴原告甲○○新台幣萬元。
反訴訴訟費用由反訴被告丙○○負擔十分之三，餘由反訴原告甲○○負擔。
    事      實
壹、本訴部分：
甲、原告方面：
  一、聲明：如主文第一項所示。
  二、陳述：原告與被告甲○○原為夫妻關係，自八十六年離家後未曾回家，於婚姻
      關係存續中，原告丙○○與訴外人嚴憲誠發生性關係，產下一子即被告乙○，
      為此依法訴請判決如聲明。
  三、證據：提出戶籍謄本二件、高雄長庚紀念醫院親子鑑定報告影本一件為證。
乙、被告方面：
  一、聲明：承認乙○確非兩造所生。
  二、陳述：原告八十五年離家，未曾回家過。
  三、證據：（無）。
貳、反訴部分：
甲、反訴原告甲○○方面：
  一、聲明：反訴被告應給付反訴原告新台幣（下同）拾萬元。
  二、陳述：反訴被告與其離婚前即已與他人有私生子，很多人均知道此事。
  三、證據：（無）
乙、反訴被告丙○○方面：
  一、聲明：駁回反訴原告之反訴。
  二、陳述：承認小孩係與反訴原告離婚前即已懷孕，惟離婚時並不知情，其離婚時
            已給付被告十五萬元。
  三、證據：提出離婚協議書影本一件為證，並聲請訊問證人林金鶯。
    理      由
壹、本訴部分：
一、原告主張其與被告原係夫妻，於婚姻關係存續中，原告丙○○與訴外人嚴憲誠發
    生性關係，產下一子即被告乙○，為此依法訴請判決如聲明。而被告甲○○亦自
    認乙○確非兩造所生，而被告乙○與訴外人嚴憲誠父子關係確定率為９９．00
    00000％，因此嚴憲誠是乙○的親生父親，有原告提出之高雄長庚紀念醫院
    親子鑑定報告影本一件為證，復為被告甲○○不爭執。足堪認定被告乙○非原告
    丙○○與被告甲○○之婚生子女。
二、按民法第一千零六十三條第一項推定之婚生子女，如夫妻之一方能證明妻非自夫
    受胎者，得於知悉子女出生之日起，一年內提起否認之訴，同條第二項定有明文
    。被告乙○（八十八年十月十一日出生）之受胎期間雖於被告原告婚姻關係存續
    中（兩造於八十八年三月三日離婚），依法推定兩人之婚生子女，但原告於知悉
    被告乙○出生一年內提起本件訴訟，合乎法律規定，應予准許。
貳、反訴部分：
甲、程序方面：
    按否認子女之訴，由訴之原因、事實所生損害賠償之請求，得於第一審或第二審
    言詞辯論終結前，提起反訴。民事訴訟法第五百九十六條第一項前段準用同法第
*    五百七十二條第三項之規定。
乙、實體方面：
一、反訴原告甲○○主張因反訴被告丙○○於婚姻關係存續中，與他人有私生子，致
    其名譽受損之事實，經反訴被告丙○○自認其於婚姻關係存續中，與嚴憲誠發生
    性關係而懷有一子，惟抗辯其於離婚時已給付甲○○十五萬元，然兩造離婚時反
    訴被告亦不知其已懷孕，亦據反訴被告陳明，是以前開款項並非對反訴原告就反
    訴被告與他人通姦之賠償，反訴原告主張堪信為真實。
二、按不法侵害他人之身體、健康、名譽、自由、信用、隱私、貞操、或不法侵害其
    他人格法益而情節重大者，被害人雖非財產上之損害，亦得請求賠償相當之金額
    。前二項規定，於不法侵害他人基於父、母、子女或配偶關係之身分法益而情節
    重大者，準用之。民法第一百九十五條第一項、第三項定有明文。反訴被告於與
    反訴原告婚姻關係存續中與他人通姦行為，已破壞反訴原告之家庭及婚姻生活（
    最高法院五十五年台上字第一一０五三號判例參照），從而，本件反訴原告提起
    反訴請求反訴被告負損害賠償責任，核屬有據。審酌反訴原告於與反訴被告婚姻
    關係存續中經常毆打反訴被告，因此而離婚，反訴被告並有因離婚賠償反訴原告
    十五萬元乙情，業據證人林金鶯證述在卷，而反訴原告亦陳稱反訴被告自八十五
    年間離家，未曾回家，兩造早已無共同生活，夫妻感情淡薄，本院審酌上情及兩
    造之身分、地位、經濟狀況、反訴被告加害程度，認反訴原告依民法第一百九十
    五條第一項之規定請求反訴被告賠償慰撫金，以三萬元為允適，應予准許，逾此
    範圍，為無理由，不應准許。
、因本案事證已臻明確，兩造其餘主張陳述及所提之證據，均毋庸再予審酌，附此
    說明。
肆、據上論結，本件原告之訴為有理由；反訴原告之訴一部有理由，一部無理由，依
    民事訴訟法第七十八條、七十九條但書，判決如主文。
中      華      民      國    八十九    年      六      月    二十一    日
                              臺灣花蓮地方法院民事庭
~B法      官  林麗玉
右正本証明與原本無異。
如對本判決不服，應於送達後廿日內，向本院提出上訴狀（應抄附繕本）。
~B法院書記官  邱長全
中      華      民      國    八十九    年      六      月    二十二    日


司法院資訊處製作；財團法人民間司法改革基金會備份。
